【裁判字號】    95,裁,36
【裁判日期】    950112
【裁判案由】    營利事業所得稅
【裁判全文】
最  高  行  政  法  院  裁  定
                                     95年度裁字第00036號
抗  告  人  光發鍍金股份有限公司
代  表  人  甲○○
訴訟代理人  葉維惇會計師
            陳志愷會計師
相  對  人  財政部臺灣省北區國稅局
代  表  人  乙○○
上列當事人間因營利事業所得稅事件，抗告人對於中華民國94
年2月24日臺北高等行政法院93年度訴字第3763號裁定提起抗告
，本院裁定如下︰
    主  文
原裁定廢棄。
    理  由
一、本件抗告意旨略謂：抗告人民國85年度營利事業所得稅結算
    之申報，經相對人核定全年課稅所得額為新台幣（下同）20
    9,304,360元，補徵營利事業所得稅額25,092,566元。抗告
    人因發現有行政程序法第128條所定事由，向相對人申請變
    更撤銷、廢止或變更已確定之稅捐核定處分，經相對人以93
    年4月5日北區國稅審1字第0930010120號函復抗告人未予變
    更，繼向財政部提起訴願，遭訴願決定不受理，乃依法提起
    行政訴訟。原審法院93年度訴字第3763號裁定（下稱原裁定
    ）認為相對人之上開函並非對抗告人之主張有所准駁，難謂
    屬行政處分之性質，以抗告人對之提起行政訴訟，並非合法
    而予駁回。惟上開函係依行政程序法第129條規定，具備行
    政處分之效力，原裁定引用本院62年裁字第41號判例意旨，
    認上開函係屬單純之事實敘述理由說明，而非對人民之請求
    有所准駁，非為訴願法之行政處分云云，並未考慮行政程序
    法第128條及第129條規定之立法目的，導致行政機關對人民
    權益有所侵害時，人民不能行使任何請求，將嚴重損害憲法
    所保障人民之訴訟權及財產權。又上開函形式上雖重申維持
    原核定之理由，惟實際上隱含其迴避行政程序法第129條之
    消極意思表示，當有駁回抗告人依同法第128條申請事項之
    真意，自屬行政處分，而非觀念通知，參照本院92年度裁字
    第1853號裁定意旨，本件實無另為不同對待之餘地。原裁定
    未作實質審核，遽認上開函非行政處分，顯有違法不當等語
    。
二、按行政程序法第128條第1項及第129條分別規定：「行政處
    分於法定救濟期間經過後，具有下列各款情形之一者，相對
    人或利害關係人得向行政機關申請撤銷、廢止或變更之。但
    相對人或利害關係人因重大過失而未能在行政程序或救濟程
    序中主張其事由者，不在此限。一具有持續效力之行政處分
    所依據之事實事後發生有利於相對人或利害關係人之變更者
    。二發生新事實或發現新證據者，但以如經斟酌可受較有利
    益之處分者為限。三其他具有相當於行政訴訟法所定再審事
    由且足以影響行政處分者。」「行政機關認前條之申請為有
    理由者，應撤銷、廢止或變更原處分；認申請為無理由或雖
    有重新開始程序之原因，如認為原處分為正當者，應駁回之
    。」依此規定，行政機關對於受處分人重新開始程序之申請
    ，不論是否准予重開或予以拒絕，或決定重開後作成將原處
    分撤銷、廢止或維持原處分之決定，均屬行政機關行使公權
    力，就特定具體之公法事件所為對外發生法律上效果之行政
    處分，受該處分不利影響之申請人依法自得提起行政爭訟。
    原裁定以相對人上開函文內容，係就抗告人主張撤銷其系爭
    佣金支出及研究發展支出可適用投資抵減稅額之核定乙節，
    重申說明原核定不予認列佣金支出及研究發展支出可適用投
    資抵減稅額之理由，係屬單純之事實敘述理由說明，而非對
    抗告人之主張有所准駁，尚不對外發生具體的法律上效果，
    難謂其屬行政處分之性質。訴願決定予以不受理，並無不合
    ，抗告人對之提起行政訴訟，並非合法而予駁回，已有適用
    法規不當之違誤。抗告論旨，執此指摘原裁定不當，為有理
    由，應由本院將原裁定廢棄，由原審法院調查後另為實體上
    審理，以符法制。
三、依行政訴訟法第272條、民事訴訟法第492條，裁定如主文。
中    華    民    國    95    年    1     月    12    日
                  第二庭審判長法  官  廖  政  雄
                              法  官  林  清  祥
                              法  官  鍾  耀  光
                              法  官  姜  仁  脩
                              法  官  胡  國  棟
以  上  正  本  證  明  與  原  本  無  異
中    華    民    國    95    年    1     月    12    日
                              書記官  蘇  金  全


司法院資訊處製作；財團法人民間司法改革基金會備份。
